最高法院刑事判決　　　　　　　　　 110年度台上字第5793號
上　訴　人　謝翼光


上列上訴人因違反毒品危害防制條例案件，不服臺灣高等法院中
華民國110年5月13日第二審判決（110年度上訴字第621號，起訴
案號：臺灣士林地方檢察署109年度偵字第16964號），提起上訴
，本院判決如下：
    主  文
上訴駁回。
    理  由
一、按依刑事訴訟法第377 條規定，提起第三審上訴，應以原判
    決違背法令為理由，係屬法定要件；而上訴第三審法院之案
    件，是否以判決違背法令為上訴理由，應就上訴人之上訴理
    由書狀加以審查。如果上訴理由書狀並未具體指摘原判決不
    適用何種法則或如何適用不當，或所為指摘，顯與法律規定
    得為第三審上訴理由之違法情形不相適合時，均應認其上訴
    為不合法律上之程式，予以駁回。至於原判決究竟有無違法
    ，與上訴是否以違法為理由，係屬二事。
二、本件原審經審理結果，認為上訴人謝冀光共同私運第三級毒
    品愷他命進入臺灣之犯行明確，因而撤銷第一審所為之不當
    判決，改判仍依想像競合犯，從重論處上訴人共同運輸第三
    級毒品罪刑，已詳敘調查、取捨證據之結果及憑以認定犯罪
    事實之心證理由。上訴人不服，提起上訴。
三、經查：
  ㈠原判決認定上訴人基於與不詳姓名成年男子（下稱甲男）運
    輸第三級毒品愷他命及私運管制物品進口之犯意聯絡，提供
    其英文姓名、寄送地址等資料予甲男，俟該愷他命經不知情
    之快遞公司空運抵達臺灣，上訴人接獲快遞公司依包裹上之
    聯絡電話為訊息通知後，即於民國109年9月21日出具委任書
    ，委託快遞公司代為辦理該包裹報關事宜，旋關務人員發覺
    有異查扣本件愷他命等物品移送偵辦，快遞公司為配合檢調
    人員查緝犯嫌，依包裹所載資料與上訴人聯繫配送事宜，上
    訴人亦依受告知之時、地前往赴約，然臨領取包裹之際，疑
    有埋伏而逕行離去之事實，對上訴人論以運輸第三級毒品罪
    刑。就上訴人否認本件犯行，所為其接獲快遞公司通知前，
    未曾與甲男聯繫，本件夾藏愷他命包裹上之收件人姓名、聯
    絡電話及地址均非其提供，其依快遞公司通知出具辦理本件
    包裹報關手續之委託書，係因遭其胞弟謝昌宏之債主要脅所
    致云云之辯解，業於理由內，以本件包裹所載收件人為上訴
    人（Xie Yi Guang），收件人聯絡電話為0000000000，送貨
    地址為臺北市○○區○○街0段000巷00號1 樓，有快遞寄件
    資料可按；包裹內夾藏之粉末確含愷他命成分，十二包合計
    驗餘淨重二千零六點一公克，亦有法務部調查局鑑定書可佐
    ；該包裹於109年9月19日運抵臺灣時，我國已實施海外包裹
    實名制，收件人固然非必係最終實際領取包裹之人，然依規
    定須由包裹上填載之收件人出具報關委託書辦理報關，酌以
    本件包裹內容物為愷他命違禁物，且重量逾二公斤，價值不
    菲並事涉刑責，包裹上所載之收件人及聯絡電話，當係預先
    妥為規畫、安排，俾得以一如預期順利安全送達，自無隨意
    記載不相干者之理，本件包裹記載之收件人與聯絡電話，既
    為上訴人英文姓名及其持用中之電話，且該包裹所載之上開
    送貨地址，適於上訴人幼時故居臺北市○○區○○街0 段00
    0 巷00號對面，業經上訴人於警訊中供明，並有其全戶資料
    、遷徙紀錄可佐，與上訴人有相當之地緣關係，尤以快遞公
    司確係以包裹所載之電話與上訴人取得聯絡，上訴人於接獲
    通知後亦使用該行動電話，依海外包裹實名制規定，下載EZ
    WAY APP ，填寫個案委託書傳予快遞公司，俾辦理本件夾藏
    愷他命之包裹報關事宜，嗣上訴人並依約定時、地前往擬領
    取包裹等情，亦據上訴人坦承不諱；是本件夾藏愷他命之包
    裹以上開方式寄送進入臺灣，苟非事前已預為聯繫規畫，經
    上訴人同意而互有犯意聯絡，上訴人豈有如此配合，依此自
    足推斷本件包裹所載上開資料係上訴人提供予甲男；至包裹
    上所載送貨地址雖非上訴人住所，然此無礙於快遞公司以包
    裹所載電話與上訴人聯絡安排送貨事宜，其或係上訴人出於
    規避檢警查緝之動機所為亦不無可能，對上開推論尚不生影
    響；上訴人既自承其胞弟謝昌宏並未參與本案，卻又徒憑謝
    昌宏前曾擅持上訴人之證件辦理多支手機門號，帳寄地址分
    別為臺北市○○區○○街0段000巷00號、同巷00號及同區○
    ○路0段000之1 號，均與本件包裹之送貨地址相近一節，主
    張本件包裹上資料均係謝昌宏提供予甲男云云，所述非唯前
    後自相矛盾，且徒託空言；至於上訴人所辯遭謝宏昌債主索
    債脅迫始出具報關委託書一節，並未提出任何確切證據以供
    調查；又現今社會聯絡方式與工具俱已多元化，本件包裹所
    載聯絡電話門號於快遞公司與上訴人聯絡出具委託書前，雖
    未有上訴人之通訊紀錄，亦無從執為有利於上訴人之判斷，
    因認上訴人確共同參與本件私運愷他命犯行等語。此乃原審
    本其職權之行使，對調查所得之證據定其取捨，為價值上之
    判斷，據以於判決內認定上訴人之犯行，經核並無不合。
    上訴意旨以包裹實名制與實際收貨人無必然關聯性，本件包
    裹所載聯絡電話門號於上訴人出具委託書前未曾有任何上訴
    人與甲男之通訊聯絡紀錄，亦未出現與上訴人有關之基地台
    位置，快遞公司開立之發票所載信箱更非上訴人所使用，亦
    無上訴人登入紀錄各節，指摘原判決未具體說明上訴人如何
    與甲男為犯意聯絡，有理由不備之違法；並以上訴人所提出
    之訊息紀錄及與謝昌宏間之對話，已足證明謝昌宏確曾擅用
    上訴人證件申辦手機門號及上訴人遭高利貸債主脅迫出具委
    託書之事實，乃原審恝而不論，指摘原判決並有證據調查職
    責未盡之違法云云；核均係置原判決上開論述於不顧，徒憑
    上訴人個人主觀之意見，猶執陳詞，重為事實之爭執，顯非
    適法之第三審上訴理由。
  ㈡毒品危害防制條例第17條第2 項關於自白減刑規定之所謂自
    白，係指行為人對於包括犯意在內之犯罪事實全部或主要部
    分為承認之供述而言。本件上訴人不僅始終否認基於與甲男
    之犯意聯絡，提供寄送本件夾藏愷他命包裹之收信人、聯絡
    電話與送貨地址等資料予甲男，以遂其私運愷他命進入臺灣
    ；甚且就其已坦承之出具該包裹委託書一事，亦主張係受脅
    迫所為，非出於自願。是上訴人就本件私運毒品入境犯罪之
    主觀犯意與客觀事實概皆否認，雖上訴人坦承出具委託書供
    辦理本件包裹一節，經原判決併執為認定上訴人本件犯行依
    據之一，然若謂徒此即得獲邀自白減刑之寬典，顯然嚴重悖
    離上開規定旨在鼓勵自新並儘速查明犯罪事實，以減省司法
    資源之規範目的。上訴意旨竟以上訴人對本案究係何人提供
    寄送資料予甲男之尚有疑義部分事實雖未坦承，然對本案其
    提供委託書供辦理報關之已臻明確部分事實既已坦承不諱，
    即應有上開自白減刑規定之適用，乃原判決卻未據以對上訴
    人減輕其刑，而指摘原判決有不適用法則之違法云云，亦顯
    非適法之第三審上訴理由。
  ㈢其餘上訴意旨所指各節，亦均非確實依據卷內訴訟資料具體
    指摘原判決究有如何違背法令之情形。
四、綜上所述，本件上訴意旨，無非係就屬原審採證認事職權之
    適法行使及原判決已說明事項，徒憑己見，任意指摘為違法
    ，且仍為單純事實之爭執，要難謂為適法之第三審上訴理由
    。是本件上訴違背法律上之程式，應予駁回。
據上論結，應依刑事訴訟法第395條前段，判決如主文。      
中    華    民    國   110    年    11    月    11    日
                  刑事第七庭審判長法  官  李  錦  樑  
                                  法  官  林  孟  宜  
                                  法  官  吳  淑  惠  
                                  法  官  邱  忠  義  
                                  法  官  蔡  彩  貞  
本件正本證明與原本無異
                                  書記官
中    華    民    國   110    年    11    月    17    日